臺灣臺北地方法院民事判決　　　　　　　93年度家簡字第19號
原　　　告　甲○○
訴訟代理人　戴端娜律師
被　　　告　丙○○
訴訟代理人　乙○○
上列當事人間請求給付扶養費用事件，本院於民國94年1 月18日
言詞辯論終結，判決如下：
    主  文
被告應給付原告新台幣270000元及自民國93年12月17日起至清償
日止，按週年利率5%計算之利息。
被告應自民國94年1 月起至兩造婚姻關係消滅時止，按月於每月
15日給付原告新台幣10000元。
原告其餘之訴駁回。
訟費用由被告負擔。
本判決第一、二項得假執行。
原告其餘假執行之聲請駁回。
    事實及理由
一、原告起訴主張兩造於民國（下同）70年3 月7 日結婚，現婚
    姻關係仍存續中，惟被告竟與訴外人李淑敏通姦，經原告於
    74年4 月26日會同警員查獲，由被告及李淑敏共同書立切結
    書保證互不再往來，但兩造感情自此不佳，被告亦未善待原
    告，迨於76年間，原告因車禍術後致智力退化，需人照顧，
    被告更未盡夫妻相互扶養照顧之義務，原告亦無工作能力，
    只好返回娘家靠原告母親劉張雪照顧迄今，嗣被告於78年農
    曆年在原告娘家，當著原告及劉張雪面前允諾自78年起，每
    月給付原告扶養費10000 元，被告雖非每月給付，但隔數月
    必並補足每月10000 元之扶養費，惟被告自91年10月份起即
    未再給付生活費予原告，為此依民法第1116條之1 規定請求
    被告給付自91年10起至93年12月止，每月以10000 元計算之
    扶養費，合計270000元及自起訴狀繕本送達之翌日即93年12
    月17日起至清償日止，按週年利率5%計算之利息，與自94年
    1 月起至120 年12月即原告70歲止，按月給付原告10000 元
    ，共計0000000 元，並願供擔保請准宣告假執行等語。
二、被告則以兩造為夫妻關係，原告於76年間發生車禍致生活無
    法自理，原告娘家表明願意代為照顧，由伊每月支付10000
    元扶養費，伊於91年9 月均如數給付，惟伊於91年10間因身
    體發生重大疾病而入院，致無法正常工作，生活陷入困境，
    無力再負擔原告之扶養費，雖伊經長其療養，目前已慢慢恢
    復工作，但面臨公司財務危機遭減薪，月入僅30000 餘元，
    仍要負擔父母及子女生活費，致無法如期支付原告扶養費，
    伊就270000元部分願分期償還原告，至往後每月10000 元之
    扶養費則超過伊能力負擔範圍，只能每月給付5000元等語，
    資為抗辯。
三、查原告主張兩造間有婚姻關係，現仍存續中，原告於74年4
    月26日會同警員查獲被告與李淑敏通姦乙事，被告及李淑敏
    共同書立切結書保證互不再往來，迨於76年間，原告因車禍
    術後致智力退化，不但無工作能力，且需人照顧，只好返回
    娘家由原告母親劉張雪照顧迄今，嗣被告於78年間在原告及
    劉張雪面前允諾自78年起，每月給付原告扶養費10000 元，
    被告僅給付至91年9 月份止之扶養費，被告自91年10月起至
    93年12月止積欠原告扶養費合計270000元等事實，業據其提
    出
    金簿等件為證，並經被告自認無誤，應堪信為真實。
四、被告雖辯稱伊因身體不適致無法正常工作，適逢公司減薪，
    又需負擔父母及子女生活費，致無力負擔原告扶養費云云，
    則為原告所否認，且依被告所提出之博仁綜合醫院診斷證明
    書記載，被告係於91年4 月9 日因胃炎、憂鬱症及脂肪肝住
    院治療，旋於同年月12日出院，嗣未提出相關住院治療之診
    斷證明書，顯見被告所罹上開病症並非嚴重，難認已影響其
    工作能力，況被告係自91年10起始未再給付原告扶養費，距
    離被告前揭住院治療時間相隔近6 個月，足見被告未給付原
    告扶養費與被告罹病住院治療無關；又查被告與李淑敏自74
    年4 月26日經原告會同警員查獲通姦乙事後，被告及李淑敏
    雖共同書立切結書保證互不再往來，惟被告仍與李淑敏繼續
    往來，進而同居，更生育子女謝思盈（74年12月14日生）、
    謝宏緯（78年3 月28日生）、謝宏智（83年10月6 日生），
    有李淑敏全戶
    姦生育子女行為已違反切結書約定，對車禍受傷之原告更是
    情何以堪，但原告並未對被告及李淑敏提出刑事告訴，已是
    寬宏大諒，被告自當反躬自省按月給付扶養費予原告，以盡
    夫妻義務，豈可恥言只要扶養子女，而無力扶養原告？再查
    被告於92年度所得合計652193元，其中包括因持有陽信商業
    銀行股份有限公司（下稱陽信商銀）股票所得股利1106元及
    存款利息所得1087元，據此可推知被告至少持有陽信商銀股
    票1000股及存款70000 餘元，另被告在艾狄爾國際開發股份
    有限公司（下稱艾狄爾公司）、陽信商銀亦有投資，其總額
    達111060元，由上可知被告於92年度收入、存款、股票價值
    及財產總額約830000元，依民法第1116條之1 規定「夫妻互
    負扶養之義務，其負扶養義務之順序與直系血親卑親屬同，
    其受扶養權利之順序與直系血親尊親屬同。」，又依民法第
    1116條第1 項第1 、2 款規定觀之，直系血親尊親屬受扶養
    權利之順序優於直系血親卑親屬，是以被告應先扶養其父母
    及配偶即原告，行有餘力始再扶養子女，經本院自稅務電子
    閘門調取被告及其父母、兄姊於92年度財產所得明細表觀之
    ，被告父親謝洪波於92年度因持有陽信商銀股票而獲得股利
    440 元，因在陽信商銀、合作金庫、台北銀行存款而獲得利
    息分別為28167 元、20296 元、1414元，據此可推知謝洪波
    在銀行之存款至少在0000000 元以上，另謝洪波亦持有松山
    區○○段○ ○段555 地號土地，並在艾狄爾公司、新光產物
    保險股份有限公司各有投資，其財產總額達0000000 元，至
    被告母親謝陳雪玉於92年度因持有遠通紡織股份有限公司（
    下稱遠東公司）股票而獲得股利4589元，並在艾狄爾公司、
    遠東公司、中國力罷股份有限公司各有投資，其總額達2787
    70元，以被告父母財力而言，根本無須被告扶養，尤其被告
    之兄謝金德、姊謝明珠、乙○○均各有豐厚之財力，縱令被
    告須負擔扶養父母之義務，其與財力豐厚之兄姊分擔額亦不
    同，且其父母受扶養程度亦應按民法第1119條規定定之，故
    以被告於92年度之收入狀況，被告每月給付原告10000 元之
    扶養費並未過高，被告應有能力負擔此筆扶養費，被告上開
    所辯，顯係飾卸之詞，自不足採。
五、按夫妻互負扶養之義務，其負扶養義務之順序與直系血親卑
    親屬同，其受扶養權利之順序與直系血親尊親屬同，又直系
    血親尊親屬為受扶養權利之第一順序者，民法第1116條之1
    、第1116條第1 項第1 款分別定有明文。次按扶養之程度，
    應按受扶養權利者之需要，與負扶養義務者之經濟能力及身
    分定之，同法第1119條亦定有明文。本件兩造間有婚姻關係
    ，現仍存續中，原告因車禍致不能工作，被告亦允諾自78年
    間起按月給付原告10000 元，此項約定並未逾被告之經濟能
    力及身分，已如前述，被告自91年10月起未再給付扶養費予
    原告，原告自得依上開第1116條之1 規定請求被告給付自91
    年10起至93年12月止，每月以10000 元計算之扶養費，合計
    270000元及自起訴狀繕本送達之翌日即93年12月17日起算之
    法定遲延利息，與自94年1 月起至兩造婚姻關係消滅時（按
    民法第1116條之1 規定係以有「夫妻」關係為前題，倘兩造
    婚姻關係消滅，即無夫妻關係，自無該項請求權可言）止，
    按月給付原告10000 元，洵屬有據。
六、從而，原告依民法第1116條之1 規定請求被告給付270000元
    及自起訴狀繕本送達之翌日即93年12月17日起至清償日止，
    按週年利率5%計算之利息，與自94年1 月起至兩造婚姻關係
    消滅時止，按月於每月15日給付原告10000 元，均為有理由
    ，應予准許，原告逾此範圍之請求為無理由，應予駁回。
七、末按「命履行扶養義務之判決。但以起訴前最近6 個月份及
    訴訟中履行期已到者為限。」、「就第427 條第1 項至第4
    項訴訟適用簡易程序所為被告敗訴之判決。」、「所命給付
    之金額或價額未逾新台幣50萬元之判決。」，法院應依職權
    宣告假執行，民事訴訟法第389 條第1 項第2 、3 、5 款分
    別定有明文。本院既判命被告應給付原告270000元及其法定
    遲延利息，與自94年1 月起至兩造婚姻關係消滅時止，按月
    於每月15日給付原告10000 元，依上開規定，自應依職權宣
    告假執行，無庸原告聲請供擔保宣告假執行。至原告受敗訴
    判決部分，其假執行之聲請即失所依據，應併予駁回。
八、結論：本件原告之訴為一部有理由，一部無理由，並依民事
    訴訟法第436 條第2 項、第79條、第389 條第1 項第2 、3
    、5款，判決如主文。
中　　華　　民　　國　　94　　年　　1 　　月　　25　　日
                  家事庭  法　官　張競文
以上正本係照原本作成。
如對本判決上訴，須於判決送達後20日內向本院提出上訴狀。
中　　華　　民　　國　　94　　年　　1 　　月　　25　　日
                    　　　書記官　巫玉媛
